【裁判字號】    90,簡上,16
【裁判日期】    900613
【裁判案由】    給付票款
【裁判全文】
臺灣基隆地方法院民事判決  九十年度簡上字第一六號
    上  訴  人  甲○○
    被上訴人    順晟交通股份有限公司
    法定代理人  乙○○
    訴訟代理人  丙○
右當事人間請求給付票款事件，上訴人對於中華民國八十九年十一月三十日本院瑞芳
簡易庭八十九年度瑞簡字第六十六號第一審判決提起上訴，本院第二審合議庭判決如
左：
    主      文
上訴駁回。
第二審訴訟費用由上訴人負擔。
    事      實
甲、上訴人方面
一、聲明：原判決廢棄，駁回被上訴人第一審簡易之訴。。
二、陳述：除與原審判決記載相同者，茲引用之外，補稱：
（一）被上訴人之法定代理人乙○○統包訴外人立固股份有限公司（下稱立固公司）
      之經營業務，是訴外人立固公司所收客票均交由被上訴人，又訴外人立固公司
      與上訴人就本件系爭支票簽發之原因事實即另一給付貨款事件和解協調時，乙
      ○○亦在當場目睹，是被上訴人主張立固公司乃因積欠被上訴人運費而以系爭
      支票抵付運費應屬善意第三人云云，係被上訴人矇騙事實，誤導第一審判決。
（二）台灣宜蘭地方法院八十九年度訴字第二八一號判決書、民事報到單、言詞辯論
      筆錄、委任狀等均將訴外人立固公司法定代理人朱炳中誤載為訴外人丙○，竟
      列為第一審判決之佐證，自有違誤。
（三）上訴人雖於八十九年七月十五日與訴外人立固公司簽立和解書，惟立固公司法
      定代理人朱炳中及被上訴人法定代理人乙○○為移轉訴外人施進德之債權與上
      訴人所提出之請款明細表，有偽造、塗改之痕跡，意圖不當得利，而涉嫌詐欺
      及偽造文書等罪嫌，上訴人業己向鈞院提起自訴。
三、證據：除援用第一審所提證據外，並提出台灣高等法院民事庭通知書一紙、台灣
    宜蘭地方法院八十九年度訴字第二八一號民事判決一件、台灣宜蘭地方法院民事
    報到單四件、言詞辯論筆錄三件、宣示判決筆錄一件、委任狀一紙、自訴狀一件
    （含證物）、工程估驗單一紙、準備程序筆錄一件（以上均影本）等為證，並聲
    請訊問證人蕭金木，暨聲請鑑定請款明細表及商業帳單之筆跡是否係偽造。
乙、被告方面
一、聲明：駁回上訴。
二、陳述：除與原審判決記載相同者，茲引用之外，補稱：上訴人與訴外人立固公司
    間因返還債權移轉權利金事件，除經台灣宜蘭地方法院八十九年度訴字第二八一
    號判決上訴人敗訴之外，亦經台灣高等法院以九十年度上易字第八號判決上訴人
    甲○○敗訴確定，是上訴人主張台灣宜蘭地方法院上開判決錯誤，誤導本件判決
    公正性云云，實屬無據。
三、證據：提出台灣高等法院民事判決影本一件為證。
    理      由
一、本件被上訴人起訴主張其執有上訴人簽發以瑞芳地區農會信用部貢寮分部為付款
    人、票載發票日為八十九年八月三十一日、面額新台幣（下同）七十萬元之票號
    ＦＡ0000000號之支票（下稱系爭支票）一紙，屆期提示竟遭退票，為此
    訴請上訴人清償票載金額及自支票提示日及八十九年八月三十一日起至清償日止
    之法定遲延利息等情。上訴人則以系爭支票乃伊簽發與訴外人立固公司作為和解
    契約履行之用，然訴外人立固公司並未履行和解契約，其遲延將八十七年七、八
    、九月份之請款明細表交付上訴人，上訴人已因此解除和解契約，並向本院聲請
    假處分裁定立固公司於判決確定前不得向付款人請求付款及轉讓第三人，復向台
    灣宜蘭法院訴請訴外人立固公司返還系爭支票，且立固公司法定代理人朱炳中及
    被上訴人法定代理人乙○○為移轉訴外人施進德之債權與上訴人所提出之請款明
    細表，有偽造、塗改之痕跡，意圖不當得利，而涉嫌詐欺及偽造文書等罪嫌，上
    訴人業己向鈞院提起自訴，參以被上訴人之法定代理人於上訴人簽發支票時在場
    ，被上訴人公司又係統包訴外人立固公司業務，顯見其係惡意取得系爭支票，不
    得行使票據權利等語置辯。
二、被上訴人主張其執有上訴人簽發之系爭支票，屆期提示竟遭退票之事實，業據被
    上訴人提出與其主張相符之支票、退票理由單各一紙為證，並為上訴人所不爭執
    ，堪信原告之上開主張為真實。是本件兩造所爭執者厥為：上訴人就系爭支票之
    票款請求，得否以其對於被上訴人之前手即訴外人立固公司，所生之原因關係抗
    辯事由，對抗執票之被上訴人？
三、按票據債務人不得以自己與發票人或執票人之前手間所存抗辯事由對抗執票人。
    但執票人取得票據出於惡意者，不在此限，票據法第十三條定有明文。本條所稱
    執票人取得票據出於惡意者，乃指執票人取得票據時明知票據債務人與其前手間
    存有抗辯事由而仍受領票據之謂。上訴人固主張被上訴人之法定代理人於上訴人
    簽發系爭支票與訴外人立固公司時在場，復係平日統包訴外人立固公司業務之人
    ，屬惡意取得系爭支票云云，惟查本院證人蕭金木雖到庭證稱被上訴人之法定代
    理人乙○○於上訴人與被上訴人之前手立固公司和解時在場，並有看到上訴人係
    為履行該和解契約而簽發本件系爭支票等語，然而證人蕭金木之上開證詞與上訴
    人所舉被上訴人統包立固公司業務之事實縱然屬實，至多僅得證明被上訴人明知
    上訴人出於履行和解契約之原因而簽發票據與被上訴人之前手立固公司，實不足
    以證明被上訴人自訴外人立固公司受讓系爭支票時，明知上訴人嗣後已因訴外人
    立固公司不交付八十七年七、八、九月份之請款明細表，而將和解契約解除，並
    得向被上訴人之前手即立固公司請求返還系爭支票之抗辯事由存在；此外上訴人
    復未能舉出其他證據證明被上訴人於受領系爭支票時明知上訴人與訴外人立固公
    司間有上揭得請求返還系爭支票之抗辯事由存在而仍受領系爭支票，揆諸首開說
    明，上訴人自不得以其與訴外人立固公司之抗辯事由對抗被上訴人。復查上訴人
    以解除和解契約為由而訴請訴外人立固公司返還系爭支票，業經台灣高等法院於
    九十年三月二十一日以九十年度上易字第八號判決以上訴人（即本件上訴人）主
    張被上訴人（即訴外人立固公司）應負給付遲延責任而解除和解契約並起訴請求
    返還系爭支票為無理由而判決上訴人（即本件上訴人）敗訴確定在案，有被上訴
    人提出之該判決影本一件在卷為證，則上訴人顯無足以對抗被上訴人之前手即訴
    外人立固公司之抗辯事由存在。從而上訴人之主張，被上訴人係惡意取得系爭支
    票，上訴人主張原因抗辯，被上訴人自不得行使票據權利等語，於法自屬無據。
三、綜上所述，本件被上訴人依票據之法律關係請求上訴人給付票款七十萬元及自八
    十九年八月三十一日（票載發票日）起至清償日止按年息百分之六計算之利息，
    自屬正當，應予准許。原審因而為被上訴人勝訴之判決，核無違誤，上訴意旨指
    摘原判決不當，求予廢棄改判，為無理由，應予駁回。
四、兩造其餘之主張陳述及所提之證據方法，因本案事證已臻明確，均毋庸再予審酌
    ，附此敘明。
五、據上論結，本件上訴為無理由，依民事訴訟法第四百三十六條之一第三項、第四
    百四十九條第一項、第七十八條判決如主文。
中      華      民      國      九十      年      六      月    十三    日
~B臺灣基隆地方法院民事庭
~B  審判長法  官  李木貴
~B        法  官  蔡聰明
~B        法  官  林李達
右為判決正本係照原本作成。
本件判決不得上訴。
中      華      民      國      九十      年      六      月    十五    日
~B        書記官  李繼業


司法院資訊處製作；財團法人民間司法改革基金會備份。
